臺灣高雄地方法院刑事判決
111年度簡上字第201號
上  訴  人  
即  被  告  吳平平


上列上訴人即被告因妨害名譽案件，不服本院高雄簡易庭民國11
1年5月23日111年度簡字第730號第一審簡易判決（聲請簡易判決
處刑書案號：111年度偵字第216號），提起上訴，本院管轄之第
二審合議庭判決如下：
    主  文
上訴駁回。
    事  實
一、吳平平與高金汝均係高雄市○○區○○街00號之鳳山新城社區內
    同棟大樓之住戶，互有嫌隙。吳平平心有不滿，基於公然侮
    辱之犯意，於民國110年8月4日19時30分許，該社區管理委
    員會在高雄市○○區○○街00○0號2樓召開會議之過程中，於當
    時有10名委員及1名保全等特定多數人在場而得以共見共聞
    之會議室內，以「雞巴委員」、「高金汝雞巴委員」等粗鄙
    言詞辱罵高金汝，足以貶抑高金汝之人格與名譽。
二、案經高金汝訴由高雄市政府警察局鳳山分局報告臺灣高雄地
    方檢察署檢察官偵查後聲請簡易判決處刑。　　
    理  由
壹、證據能力部分
一、按被告以外之人於審判外之言詞或書面陳述，除法律有規定
    者外，不得作為證據，刑事訴訟法第159條第1項定有明文。
    查，證人即告訴人高金汝於檢察事務官、司法警察(官)調查
    中所為之陳述，核屬被告以外之人於審判外之陳述，上訴人
    即被告吳平平（下稱被告）否認其證據能力，且無刑事訴訟
    法第159條之2、第159條之3等條文規定例外得為證據之情形
    ，自無證據能力。
二、卷附現場錄影光碟，係傳達錄影當時現場情況，而透過錄影
    傳達與現場實況一致之內容，並不存在人對現實情形之知覺
    、記憶所經常發生的表現錯誤，是其性質要屬非供述證據，
    並無傳聞法則之適用。被告雖否認其證據能力，然經本院於
    111年10月18日當庭播放上開錄影光碟進行勘驗結果：錄影
    光碟播放流暢並無剪輯之痕跡，畫面中人物影像均係呈現自
    然、無修改痕跡。此有勘驗筆錄存卷足憑（簡上卷第106頁
    ），足證現場錄影光碟並無偽造變造之情形，且非違法取得
    ，自應認有證據能力。
三、另按，被告以外之人於審判外之陳述，雖不符刑事訴訟法第
    159條之1至第159條之4之規定，然經當事人於審判程序同意
    作為證據，法院審酌該言詞陳述或書面陳述作成時之情況，
    認為適當者，亦得為證據。又當事人、代理人或辯護人於法
    院調查證據時，知有第159條第1項不得為證據之情形，而未
    於言詞辯論終結前聲明異議者，視為有前項之同意，刑事訴
    訟法第159條之5定有明文。查，本判決所引用之其餘證據（
    詳後引證據），其中各項言詞或書面傳聞證據部分，縱無刑
    事訴訟法第159條之1至第159條之4或其他規定之傳聞證據例
    外情形，業經本院審理時予以提示並告以要旨，檢察官、被
    告已知上述證據乃屬傳聞證據，而未於言詞辯論終結前就證
    據能力聲明異議，本院審酌上開證據作成時之情況，並無違
    法取證或其他瑕疵，認為以之作為證據為適當，而具有證據
    能力。　　
貳、實體部分
一、訊據被告固坦認於前揭時、地，對告訴人口出上開言詞，惟
    矢口否認有何公然侮辱之犯行，辯稱：告訴人在當天開會前
    上2樓會議室時有罵我雞巴，所以我在會議中要求告訴人道
    歉，我是說「你要跟我道歉，不跟我道歉，你就是罵我雞巴
    的雞巴委員」，我罵告訴人的雞巴不是形容詞，沒有侮辱的
    意思云云。經查：
　㈠被告與告訴人確均係高雄市○○區○○街00號之鳳山新城社區內
    同棟大樓之住戶，該社區管理委員會於110年8月4日19時30分
    許，在高雄市○○區○○街00○0號2樓召開會議，在場人員除被
    告與告訴人外，尚有10名委員出席及1名保全人員列席，被
    告有說出「雞巴委員」、「高金汝雞巴委員」等語各情，業
    據被告於本院審理時所不爭執(簡上卷第107頁)，並有鳳山
    新城甲社區管理委員會出具之陳報狀暨所附110年8月4日例
    行管委會會議紀錄及簽到表(簡上卷第63至81頁)、本院於11
    1年10月18日勘驗筆錄暨現場錄影光碟擷取畫面照片(簡上卷
    第105至106、109至111頁)等件在卷可稽。是此部分事實，
    堪以認定。
　㈡本院於111年10月18日當庭播放現場錄影光碟進行勘驗結果：
    ⑴畫面時間28分49秒至28分56秒，會議室裡有14個人，被告
    身穿紅色衣服、戴黑色口罩，站在會議桌旁持手機錄影，除
    1名身穿黃衣女子站著外，其餘12人坐著討論事情；⑵畫面時
    間28分57秒至29分32秒，會議進行中，被告仍站在會議桌旁
    持手機錄影，面對著身穿黑衣坐在椅子上的告訴人開始說話
    ，被告：「我插個話阿，高金汝，高金汝，雞巴委員，雞巴
    委員，沒有給我道歉以前，我講過了，雞巴委員，高金汝雞
    巴委員，聽清楚了啊，高金汝，聽清楚啊，你就是雞巴委員
    ，除非你跟我道歉，你沒有道歉，你就是假正經的雞巴委員
    ，雞巴委員高金汝，聽清楚啦，你沒有道歉以前都是雞巴委
    員。」；⑶畫面時間29分33秒至29分51秒，被告語畢，走向
    身穿格子襯衫坐在椅子上的男子，被告手指向會議桌另一側
    ，向該男子說話，但該男子在看手機；⑷畫面時間29分52秒
    至30分2秒，被告向該男子說完話，即轉身走向後方木椅拿
    取東西，離開會場。此有上開勘驗筆錄暨現場錄影光碟擷取
    畫面照片存卷可參。是認當時會議現場除被告及告訴人外，
    尚有12名人員在場，被告在會議進行中，突然插話，對著告
    訴人及在場人員，說出「高金汝雞巴委員」、「雞巴委員」
    等語。又，上開勘驗筆錄關於被告當場口出言詞，係採逐字
    逐句記錄而成，過程中被告並無說出「你就是罵我雞巴的雞
    巴委員」等語甚明。是被告上開所辯顯與事實不符，礙難採
    信。
　㈢按刑法上之公然侮辱罪，祗須侮辱行為足使不特定人或多數
    人得以共見共聞，即行成立；又所謂侮辱，係以使人難堪為
    目的，以言語、文字、圖畫或動作表示不屑、輕蔑或攻擊之
    意思，足以對於個人在社會上所保持之人格及地位，達貶損
    其評價之程度，即足當之；是否符合侮辱之判斷，應顧及行
    為人之年齡、教育程度、職業與被害人之關係及社會整體之
    價值觀等情狀。是依上開勘驗結果可知，被告當時確有口出
    「雞巴委員」、「高金汝雞巴委員」等言詞，而「雞巴」一
    詞在社會通念及口語意義上，含有輕侮、鄙視之意，客觀上
    足使受辱罵者感到難堪與屈辱，且被告於本院審理時自承：
    因為告訴人經常罵我雞巴，我感到不舒服。我到社區學會兩
    句難聽的話，第一句是告訴人罵我雞巴，雞巴以前我根本講
    不出口等語(簡上卷104、182頁)，顯見被告明知「雞巴」是
    難聽的話，且罵人雞巴會讓人感到不舒服、難堪，是被告於
    前揭時、地對告訴人口出上開言詞，其主觀上實難謂無侮辱
    告訴人之意。又案發當時，現場除被告及告訴人外，尚有12
    名人員在場，足認被告係在特定多數人得以共見共聞之場合
    對告訴人口出上開侮辱性言詞，自已符合「公然」之要件。
　㈣至被告辯稱係遭告訴人辱罵挑釁所致，惟查，證人即當日出
    席委員匡光麗於本院審理時結證稱：當天開會前，我沒有看
    到被告與告訴人在會場內或外發生口角或糾紛，開會期間除
    被告有發言要求告訴人道歉外，會議上被告與告訴人沒有其
    他對話或口角等語明確(簡上卷第162頁)。依上，被告辯稱
    其所為係因告訴人在開會前辱罵挑釁所致，尚非無疑。況縱
    令告訴人當日之前曾對被告辱罵「雞巴」，惟被告倘認其名
    譽受損，自可循法律途徑訴追究責，遑論於管理委員會召開
    當時，被告與告訴人間並無任何對話或口角糾紛，被告係在
    會議進行過程中，突然插話，以上開言詞當眾辱罵告訴人，
    此一不理性之舉動已然構成公然侮辱，並不因告訴人於先前
    是否曾以同一言詞對被告辱罵、是否已向被告道歉而有異，
    是被告上開所辯，仍無法卸免己罪。
　㈤至被告辯稱：係郭文正主動提供會議錄影光碟並指使告訴人
    提出本件告訴，郭文正也有告訴人辱罵我的影片，但都不提
    供給我，對我是不公平的云云，故聲請傳喚告訴人、郭文正
    作證。然查，告訴人提出告訴，本屬訴訟上權利之行使，不
    因是否受人指使而異，告訴人若對被告涉有妨害名譽之犯罪
    嫌疑，郭文正不提供相關影片給被告，該部分並非本案審理
    範圍，亦與本案係屬二事，且依卷內現有證據，已足認定被
    告本案之犯行，故被告上開證據調查之聲請，經核認並無必
    要，爰予以駁回。另被告庭呈109年11月26日下午之錄音光
    碟聲請勘驗，證明徐玉蕙在辦公室告訴所有委員要對被告提
    告乙節，該部分亦非本案審理範圍，且與本案無涉，認無調
    查之必要，應予駁回，附此敘明。
　㈥綜上所述，本件事證明確，被告上開犯行，洵堪認定，應依
    法論科。
二、核被告所為，係犯刑法第309條第1項之公然侮辱罪。被告於
    前揭時、地，以「雞巴委員」、「高金汝雞巴委員」等言詞
    辱罵告訴人之數舉動，核屬密切接近之時、地實施，且同係
    侵害告訴人之法益，各行為之獨立性極為薄弱，主觀上亦係
    出於單一公然侮辱之犯意，依一般社會健全觀念，應視為數
    個舉動之接續施行，合為包括之一行為予以評價為當，應論
    以接續犯之實質上一罪。
三、按量刑輕重，係屬事實審法院得依職權自由裁量之事項，苟已斟酌刑法第57條各款所列情狀而未逾越法定刑度，不得遽指為違法。又在同一犯罪事實與情節，如別無其他加重或減輕之原因，下級審量定之刑，亦無過重或失輕之不當情形，則上級審法院對下級審法院之職權行使，原則上應予尊重（最高法院72年台上字第6696號、75年台上字第7033號、85年度台上字第2446號判決意旨參照）。經查，原審以被告所犯公然侮辱犯行，事證明確，適用刑事訴訟法第449條第1項前段、第3項、第454條第1項，刑法第309條第1項、第42條第3項前段，刑法施行法第1條之1第1項等規定，並審酌被告應為心智健全、成熟之成年人，僅因與告訴人有糾紛，並對告訴人心生不滿，竟不思以理性、和平之方式解決糾紛，反而在有眾人在場之會議室內以前揭粗鄙言詞辱罵告訴人，無視他人之人格尊嚴，考量被告犯後否認犯行，未見對自己行為有所反省之犯後態度，且迄未與告訴人達成和解，獲取告訴人之諒解，以及被告於警詢時自陳係法學博士肄業之教育程度、從商暨所述家庭經濟狀況等一切具體情狀，量處罰金新臺幣(下同)5,000元，如易服勞役，以1,000元折算1日，其認事用法核無違誤，量刑亦屬適當。被告上訴意旨否認犯罪，指摘原判決認定事實有誤，請求改判，尚無理由，自應予以駁回。
據上論斷，依刑事訴訟法第455條之1第1項、第3項、第368條，
判決如主文。
本案經檢察官廖春源聲請簡易判決處刑，檢察官李佳韻到庭執行
職務。
中　　華　　民　　國　　111 　年　　12　　月　　13　　日
                  刑事第十六庭　審判長法　官　詹尚晃

　　　　　　　　　　　　　　　　　　  法　官　施君蓉

　　　　　　　　　　　　　　　　　　  法　官　孫沅孝
以上正本證明與原本無異。
不得上訴。
中　　華　　民　　國　　111 　年　　12　　月　　14　　日
                                      書記官  劉容辰
附錄本案所犯法條：
刑法第309條第1項
公然侮辱人者，處拘役或九千元以下罰金。